【裁判字號】    98,交聲,2336
【裁判日期】    980811
【裁判案由】    聲明異議
【裁判全文】
臺灣臺中地方法院交通事件裁定        98年度交聲字第2336號
原處分機關  交通部公路總局臺中區監理所
異  議  人
即受處分人  甲○○
上列受處分人因違反道路交通管理處罰條例案件，對於交通部公
路總局臺中區監理所於民國98年7月7日所為之裁決（中監違字第
裁60－GE0000000號裁決書）聲明異議，本院裁定如下：
    主  文
原處分關於吊扣汽車駕駛執照拾貳個月部分撤銷。
上開撤銷部分，甲○○汽車駕駛人駕駛汽車，經測定酒精濃度超
過規定標準，吊扣小型車普通駕駛執照壹年。
其餘異議駁回。
    理  由
一、原處分機關略以：異議人即受處分人（下稱受處分人）甲○
    ○於民國98年7月5日凌晨1時28分駕駛車牌號碼7613－UR號
    自用小客貨車，在台中市○○路處，因有酒後駕車，酒精濃
    度測定值為0.32MG /L之違規，為台中市警察局交通警察隊
    員警當場製單舉發後，異議人不服，爰於98年7月7日，依違
    反道路交通管理處罰條例第35條第1項第1款規定，裁處罰鍰
    新台幣19500元，吊扣汽車駕駛執照12個月、施以道安講習
    等語。
二、本件受處分人略以：伊因工作需要，每日均需駕駛大貨車，
    當時酒駕係自小客車，遭吊扣職業大貨車駕駛執照，將影響
    生活及工作，爰聲明異議等語。
三、經查：
  (一)按飲酒後，其吐氣所含酒精濃度超過每公升0.25毫克以上者
    ，不得駕車；又汽車駕駛人，駕駛汽車經測試檢定，有酒精
    濃度超過規定標準者，處1萬5千元以上6萬元以下罰鍰，並
    當場移置保管其車輛及吊扣其駕駛執照1年，道路交通安全
    規則第114條第2款及道路交通管理處罰條例第35條第1項第
    1款分別定有明文。
  (二)另按94年12月14日修正前之同條例第68條固明定：「汽車駕
    駛人，因違反本條例及道路交通安全規則之規定，受吊扣或
    吊銷駕駛執照處分時，吊扣或吊銷其持有各級車類之駕駛執
    照」，惟此條文業經修正為：「汽車駕駛人，因違反本條例
    及道路交通安全規則之規定，受吊銷駕駛執照處分時，吊銷
    其持有各級車類之駕駛執照」，此一條文修正之原因乃係舊
    法將違法或違規駕駛人所持有各級車類之駕駛執照一併吊扣
    或吊銷失之苛酷，影響人民工作及生活甚鉅，故依修正後道
    路交通管理處罰條例第68條之規定，受吊扣駕駛執照處分時
    ，不再吊扣其持有各級車類之駕駛執照，僅於受吊銷駕駛執
    照處分時，始吊銷其持有各級車類之駕駛執照，而限縮原條
    文之適用範圍，此新修正條文，經總統於94年12月14日以華
    總一義字第09400199321號令修正公布，並經行政院於95年2
    月27日以院臺交字第0950082898號令發布定95年3月1日起施
    行。本件受處分人於98年7月5日違規時，上開新修正之道路
    交通管理處罰條例第68條業已生效施行，自應適用修正後之
    規定，僅吊扣其違法或違規當時所駕駛車輛之駕駛執照，不
    再吊扣其持有各級車類之駕駛執照，爰先敘明。
  (三)查本件受處分人駕駛車牌號碼7613－UR號自用小客貨車時經
    檢測酒精濃度超過規定標準之違規事實，為受處分人所不爭
    執，復有台中市警察局交通警察隊舉發違反道路交通管理事
    件通知單、交通部公路總局臺中區○○○○○道路交通管理
    事件裁決書、送達證書等資料附卷可考，足證受處分人上開
    酒後駕車違規事實已明，堪以認定。是依前述受處分人依法
    所受之處分應為限制其駕駛自用小客貨車之權利，而非限制
    受處分人駕駛職業大貨車之權利，故原處分機關無視新修正
    道路交通管理處罰條例第68條之修法意旨，逕自吊扣受處分
    人之各級汽車駕駛執照12個月，於作成吊扣受處分人駕駛執
    照之處分時，未就所應吊扣之駕駛執照種類明確指示，致使
    受處分人之職業大客車職業駕駛執照同為吊扣，顯非妥適，
    且此舉無異剝奪受處分人駕駛職業大貨車之權利，對受處分
    人之工作權造成極大之損害，復與現行之道路交通管理處罰
    條例第68條之規定未合，故受處分人此部分異議為有理由，
    自屬可採（臺灣高等法院97年度法律座談會刑事類提案第40
    號決議意旨參照）。
  (四)綜上所述，本件受處分人持有職業大貨車駕駛執照駕駛自用
    小客貨車時酒精濃度超過規定標準之違規行為，事證明確，
    足堪認定，原處分機關就此部分認定應裁處罰鍰19500元，
    施以道安講習，並無違誤，受處分人就此部分所為異議於法
    無據，並無理由，應予駁回。惟原處分就裁處吊扣受處分人
    駕駛執照12個月之裁罰部分，依上開說明，原處分機關未審
    酌新修正之法律規定，於作成吊扣受處分人駕駛執照之處分
    時，未就所應吊扣之駕駛執照種類明確指示，致使受處分人
    之職業大貨車職業駕駛執照同為吊扣，尚有可議，此部分異
    議為有理由，爰撤銷原處分關於吊扣汽車駕駛執照12個月部
    分，並就該撤銷部分改諭知如主文第2項所示之處罰。至於
    公路機關因汽車駕駛人取得高一級車類之駕駛資格者，應換
    發駕駛執照，並准其駕駛較低級車類之車輛，而已領有職業
    聯結車駕駛執照者，得駕駛普通大貨車、小型車、輕型機器
    腳踏車的規定，而於實務上僅逐級核給汽車駕駛執照一張，
    致持有職業聯結車駕駛執照者，因駕駛普通小型車違規，而
    須吊扣小型車普通駕駛執照時，產生技術層面之困難，惟行
    政機關本應因應法令之變更，而精進其行政執行成效，斷不
    得因技術層面之困難，為求行政上之便利而置相關法令於不
    顧，甚或逾越比例原則，逕吊扣其持有各級車類之駕駛執照
    ，侵害受處分人之工作權，是此技術層面之問題，要難據為
    原處分並無不當之理由，而苛求受處分人容忍，併此敘明。
據上論斷，應依道路交通管理處罰條例第87條第2項，道路交通
案件處理辦法第20條規定，裁定如主文。
中    華    民    國    98    年    8     月    11    日
                          交通法庭    法  官  洪堯讚
上正本證明與原本無異。
如不服本裁定，應於送達後5日內，向本院提出抗告狀。
                                      書記官  沈慧玲
中    華    民    國    98    年    8     月    11    日


司法院資訊處製作；財團法人民間司法改革基金會備份。
